臺灣彰化地方法院民事判決　94年度訴字第724號
原　　　告　甲○○
訴訟代理人　黃勝雄律師
被　　　告　財政部國有財產局中區辦事處（即失蹤人蘇慶之財
　　　　　　產管理人）
法定代理人　丙○○
訴訟代理人　乙○○
被　　　告　己○○
　　　　　　辛○○
　　　　　　戊○○
兼上列二人共同
訴訟代理人　庚○○　　住同上
被　　　告　丁○○　　住彰化縣.
上列當事人間請求分割共有物事件，本院於民國94年12月27日言
詞辯論終結，判決如下：
    主 　　 文
兩造共有坐落彰化縣大村鄉○○段一三六二地號土地，地目建，
面積742.83平方公尺，分割為如附圖二即彰化縣員林地政事務所
九十四年十二月二日土地複丈成果圖所示：即暫編地號1362、面
積173.65平方公尺土地，分歸原告所有；暫編地號1362-1、面積
86.83平方公尺土地，分歸被告蘇慶所有，由財政部國有財產局
中區辦事處管理；暫編地號1362 -2、面積86.83平方公尺土地，
分歸被告辛○○所有；暫編地號1362-3、面積86.83平方公尺土
地，分歸被告戊○○所有；暫編地號1362-4、面積86.83平方公
尺土地，分歸被告庚○○所有；暫編地號1362-5、面積86.83平
方公尺土地，分歸被告己○○所有；暫編地號1362-6、面積
86.83平方公尺土地，分歸被告丁○○（土地複丈成果圖誤載為
賴文山）所有；暫編地號1362-7、面積48.20平方公尺土地，分
歸兩造按原應有部分比例維持共有。
訴訟費用由兩造依附表所示原應有部分比例負擔。
    事實及理由
一、原告主張坐落彰化縣大村鄉○○段一三六二地號土地，地目
    建，面積742.83平方公尺（下稱系爭土地）為兩造共有，應
    有部分詳如附表所示，共有人蘇慶失蹤，財政部國有財產局
    中區辦事處為其財產管理人，及共有人就系爭土地並未訂有
    不分割之特約，依物之使用目的亦無不能分割情形等事實，
    已據其提出土地登記謄本、地籍圖謄本及本院九十一年度訴
    字第七七二號民事判決等件為證，核屬相符，並為被告所不
    爭執，應認原告此部分主張為真實。
二、按各共有人，得隨時請求分割共有物。又共有物之分割方法
    ，不能協議決定者，法院得因任何共有人之聲請，命為原物
    分配於各共有人；民法第八百二十三條第一項及第八百二十
    四條第二項第一款分別定有明文。原告提起本件訴訟請求裁
    判分割系爭土地，依前開規定，洵屬正當，應予准許。
三、又分割共有物，除公平原則外，應依共有物之性質，斟酌其
    分割後之經濟效用，而為適當之分配。查系爭土地略呈不規
    則形狀，使用現況情形如附圖一即彰化縣員林地政事務所九
    十四年十月三十一日土地複丈成果圖所示等情，業經本院囑
    託彰化縣員林地政事務所派員會同兩造履勘現場屬實，製有
    勘驗筆錄及土地複丈成果圖可稽。至系爭土地之分割方法，
    經斟酌（一）系爭土地地目建，使用分區地類別為鄉村區乙
    種建築用地。（二）被告財政部國有財產局中區辦事處雖表
    示希望分得空地，惟占有使用系爭土地如附圖一所示Ｇ部分
    之訴外人蘇賴玉春為蘇慶之旁系親戚，已另案訴訟主張對蘇
    慶有繼承權之事實，業經原告陳明，並為被告財政部國有財
    產局中區辦事處所不爭執，將該部分土地分歸蘇慶所有，由
    財政部國有財產局中區辦事處管理亦無不利。（三）如附圖
    一所示Ｄ、Ｅ之既成巷道、水溝部分仍應留設三公尺寬巷道
    供通行之用。（四）其餘共有人對原告所提如附圖二所示方
    案均未表示反對，亦未提出其他方案供審酌，本院認依原告
    所提如附圖二所示方案分割，大致符合部分共有人原使用位
    置，分割後地形較為完整，並可提高系爭土地之經濟效用，
    尚稱妥適、公允，堪值採用。爰諭知分割方法如主文所示。
四、訴訟費用負擔之依據：民事訴訟法第八十一條之一。
中　　華　　民　　國　九十四　年　十二　月　  三十　　日
                  民事第一庭      法　　  官　羅培昌
右為正本係照原本作成。
如對本判決上訴，應於判決送達後二十日內向本院提出上訴狀。
                                  法院書記官　沈淑媛
中　　華　　民　　國　九十四　年　十二　月　  三十　　日
附表：
    共有人　　　　應有部分（應負擔訴訟費用比例）
    甲○○        四分之一
    蘇  慶        八分之一
    辛○○        十六分之二
    戊○○        八分之一
    庚○○        十六分之二
    己○○        八分之一
    丁○○        八分之一
